【裁判字號】    89,易,3112
【裁判日期】    901018
【裁判案由】    詐欺
【裁判全文】
臺灣臺中地方法院刑事判決                        八十九年度易字第三一一二號
    公  訴  人  台灣台中地方法院檢察署檢察官
    被      告  Ｃ○○
                午○○
                Ｆ○○
    右三人共同
    選任辯護人  鞠金蕾
    被      告  Ｄ○○原名謝.
    選任辯護人  陳亦奇
    被      告  辛○○
    選任辯護人  秦鴻宣律師
    被      告  戊○○
右列被告因詐欺案件，經檢察官提起公訴（八十九年度偵字第八○四三號、第九六七
八號、第九八二三號、第九九三四號、第一四四一三號），暨聲請併案辦理（八十九
年度偵字第一六七一八號），本院判決如左：
    主  文
Ｆ○○行使偽造之有價證券，處有期徒刑肆年。扣案之偽造之「發票人均為莊西林、
發票日均為中華民國八十八年八月十日、付款人均為台灣中小企業銀行北港分行、票
號分別為六六七二○五、六六七二○八、金額分別為新台幣捌拾萬元、陸拾萬元」支
票貳張、警察制服壹套，均沒收。
Ｃ○○連續行使偽造私文書，足以生損害於他人，處有期徒刑參年。扣案之警察制服
壹套沒收。
辛○○連續行使偽造私文書，足以生損害於他人，累犯，處有期徒刑拾壹月。扣案之
警察制服壹套沒收。
Ｄ○○連續行使偽造私文書，足以生損害於他人，處有期徒刑壹年。
午○○行使偽造私文書，足以生損害於他人，處有期徒刑拾月。
戊○○行使偽造私文書，足以生損害於他人，累犯，處有期徒刑柒月。
    事  實
一、Ｄ○○於民國八十二年間曾因違反肅清煙毒條例案件，經台灣高等法院台中分
    院判處有期徒刑三年二月確定，並於八十三年十二月二十二日入監執行迄八十七
    年二月二十二日執行完畢；於八十三年即未入監執行前，復因違反肅清煙毒條例
    案件及麻醉藥品管理條例案件，經本院分別判處有期徒刑三年六月、六月，應執
    行有期徒刑三年十月確定，並於八十七年二月二十三日接續執行，八十七年十月
    二十一日假釋交付保護管束，指揮書執畢日期為九十年十月六日。戊○○於八
    十五年間，曾因殺人未遂罪，經本院判處有期徒刑二年三月確定，並於八十七年
    十月十二日執行完畢。辛○○於八十六年間，曾因竊盜罪，經本院判處有期徒
    刑四月確定，並於八十七年十月十四日執行完畢。
二、Ｃ○○、Ｆ○○、辛○○與目前在通緝中之己○○原為新象公司之同事，午○○
    則為Ｃ○○之鄰居，渠等與Ｄ○○、戊○○及姓名年籍均不詳之其他成年男女，
    基於意圖為自己不法所有之概括犯意聯絡，組成詐欺集團，挑選新象公司客戶中
    外省籍、高年齡之老人為對象，並以新象公司員工處理公司業務之方式，或由其
    中一人穿著警察制服冒稱警察執行職務之方法，連續在左列之時間、地點，向丁○○等人詐騙財物：
  (一)八十九年三月三十日，由Ｃ○○夥同一不知名之成年男子，至台中縣石岡鄉○○
    村○○街六號丁○○家中，向丁○○佯稱：因丁○○向新象公司購買多項商品，
    可獲得回饋金，請丁○○提出存摺、印章以辦理退款，丁○○不疑有他而將存摺
    等物交渠等辦理，Ｃ○○二人於取得丁○○存摺、印章後，又向丁○○套得提款
    密碼，並趁其不注意之際，迅以丁○○所交付之印章盜蓋在事先準備好之郵局提
    款單存戶簽章處，蓋好後，印章還給丁○○，再藉詞須要影印存摺，而將存摺攜
    離現場，直接到巳○○○，將已盜蓋丁○○印章之提款單填上日期、帳號及金額
    新台幣（下同）四萬二千元，以丁○○之名偽造提款單一張（參本院卷第一七五
    頁），偽造完成後，連同存摺交給郵局之承辦人員以詐領丁○○之存款，而為行
    使，郵局之承辦人員因不知其中有誤，乃交付四萬二千元予渠二人，足生損害於
    丁○○及巳○○○。
  (二)八十九年三月三十日十三時許，Ｆ○○、Ｃ○○、己○○三人，至台中縣大甲鎮
    ○○里○○路八三號地○○家中，對地○○佯稱：伊以前所買之瓦斯防爆器太貴
    可退款，請伊攜帶存摺、印章一起到大甲農會辦理，地○○不疑有他而將其妻宇
    ○○○之存摺、印章交給Ｆ○○等人並坐上渠等所開來之自小客車，至大甲農會
    西岐分部後，Ｆ○○等人叫地○○在車內等候，由Ｆ○○進入該農會分部，盜蓋
    地○○所交付之宇○○○印章在提款單存戶簽章處，以偽造宇○○○領取十萬元
    之提款單一紙（參本院卷第一九一頁），偽造完成後，連同地○○所交付之宇○○○存摺交給該郵局之承辦人員以詐領宇○○○之存款，而為行使，郵局之承辦
    人員因不知其中有誤，乃交付十萬元予Ｆ○○，得手後，Ｆ○○等人即將存摺、
    印章交還地○○，再藉詞渠等要去吃飯，請地○○下車後，駕車快速離去，足生
    損害於地○○夫妻及大甲農會西岐分部。
  (三)八十九年四月十八日十四時五十分許，由Ｆ○○身穿警察制服與Ｃ○○，至南投
    縣名間鄉○街村○○路三五○之十九號丑○○家中，以警察身分對丑○○佯稱：
    渠等係台中警察，要查伊在購買電器用品時有否被騙，請伊將存摺、印章、身分
    證交給渠等保管，並說出提款密碼，丑○○不疑有他而照辦，Ｆ○○等人取得存
    摺等物後，迅速離去並前往未○○○，由在該處接應之同夥Ｄ○○在郵局提款單
    上填寫日期、帳戶、金額、提款密碼等字及盜蓋丑○○所交付之印章在提款單存
    戶簽章處，以偽造丑○○欲領取三十三萬元之提款單一紙（參八○四三號偵卷第
    二二一頁），偽造完成後，連同丑○○所交付之存摺交給該郵局之承辦人員以詐
    領丑○○之存款，而為行使，郵局之承辦人員因不知其中有誤，乃交付三十三萬
    元予Ｄ○○，足生損害於丑○○及未○○○。
  (四)八十九年四月十九日十三時許，由Ｆ○○穿著警察制服夥同一不知名之成年男子
    ，至丁○○前揭家中，以警察身分對丁○○騙稱：八十九年三月三十日詐騙伊之
    歹徒已抓到，請丁○○一同搭車前往指認，並叫丁○○取出存摺、印章、身分證
    交渠等辦理贓款回存事宜，丁○○不疑有他而照辦，惟車子行至台中市區時，Ｆ
    ○○二人即藉口要丁○○下車等候，並於丁○○下車後迅速開往台中縣石岡鄉農
    會，由在該處接應之同夥Ｄ○○在取款憑條上填寫日期、帳號、金額等文字及盜
    蓋丑○○所交付之印章在提款單存戶簽章處，以偽造丁○○欲領取三十萬元之取
    款憑條一紙（參本院卷第一八七頁），偽造完成後，連同丁○○所交付之存摺交
    給該農會之承辦人員以詐領丁○○之存款，而為行使，農會之承辦人員因不知其
    中有誤，乃交付三十萬元予Ｄ○○，足生損害於丁○○及石岡鄉農會。
  (五)八十九年四月二十一日十四時許，由Ｆ○○穿著警察制服夥同Ｃ○○，至台中縣
    太平市○○路三五○巷八號子○○家中，以警察身分對子○○騙稱：八十九年三
    月間詐騙伊錢財未遂之歹徒已抓到，請子○○攜帶存摺、印章一同搭車前往指認
    ，子○○不疑有他而照辦，在車行途中，Ｆ○○叫子○○將存摺、印章交伊核對
    ，並趁其不注意之際，迅持子○○之印章盜蓋在事先準備好之郵局提款單存戶簽
    章處，蓋好後，印章還給子○○，再藉詞存摺須帶到郵局交給承辦人員確認，至
    丙○○○後，Ｃ○○單獨下車迅速將子○○之存摺、蓋好章之提款單交給在郵局
    內接應之同夥己○○、辛○○及一不知名之成年女子，而由該女子在該提款單上
    填寫日期、帳號、金額，以偽造子○○欲領取二十萬元之提款單一張（參本院卷
    第二○六頁），偽造完成後，連同存摺交給郵局之承辦人員以詐領子○○之存款
    ，而為行使，郵局之承辦人員因不知其中有誤，乃交付二十萬元予該女子，足生
    損害於子○○及丙○○○；Ｆ○○於將存摺等物交給同夥後，旋即上車將子○○
    載到台中市○○路某一照相館前，請子○○下車照相，並於子○○下車後加速駛
    離。
  (六)八十九年五月五日上午十時許，由Ｆ○○夥同二不知名之成年男子（其中一人穿
    著警察制服），至台中縣新社鄉○○村○○路九六號辰○○家中，以警察身分對
    辰○○謊稱：要幫伊請領九二一震災補助金，必須持存摺、印章、身分證辦理通
    儲，並交付兩張不知何人所偽造發票人均為莊西林、發票日均為八十八年八月十
    日、付款人均為台灣中小企業銀行北港分行、票號分別為六六七二○五、六六七
    二○八、金額分別為八十萬元、六十萬元之支票二張（參八○四三號偵卷第四二
    三頁證物袋）給辰○○以為取信，辰○○不疑有他，乃將存摺等物交給Ｆ○○等
    人辦理，Ｆ○○等人旋即至台中縣新社鄉乙○○○○，盜蓋辰○○所交付之印章
    在提款單存戶簽章處，以偽造辰○○欲領取一百零五萬元之提款單一紙（參本院
    卷第一八三頁），偽造完成後，連同辰○○所交付之存摺交給該郵局之承辦人員
    以詐領辰○○之存款，而為行使，郵局之承辦人員因不知其中有誤，乃交付一百
    零五萬元予渠三人（起訴書誤載為一百零四萬元），足生損害於辰○○及乙○○○○。
  (七)八十九年五月八日上午十時許，由一穿警察制服一穿便服之二不知名成年男子，
    至台中縣大甲鎮○○路十一巷二九號亥○○家中，以警察身分對亥○○謊稱：伊
    郵局存款遭盜領，請伊持郵局存摺、印章及身分證一同搭車前往協助偵辦，亥○○不疑有他而照辦，並坐上渠等所開來之自小客車，在車內，該二人即叫亥○○
    將存摺、印章交出來及說出提款密碼，待車開到台中縣清水鎮時，該二人又藉口
    要亥○○下車等候，並於亥○○下車後，迅速開往庚○○○，由在該處接應之同
    夥戊○○在郵局提款單上填寫日期、帳戶、金額、提款密碼等字及盜蓋亥○○所
    交付之印章在提款單存戶簽章處，以偽造亥○○欲領取二十五萬元之提款單一紙
    （參八○四三號偵卷第五一頁），偽造完成後，連同亥○○所交付之存摺交給該
    郵局之承辦人員以詐領亥○○之存款，而為行使，郵局之承辦人員因不知其中有
    誤，乃交付二十五萬元予戊○○，足生損害於亥○○及庚○○○。
  (八)八十九年五月九日上午十時許，由Ｆ○○夥同身穿警察制服之午○○，至台中縣
    和平鄉○○村○○路○段四六號宙○○家中，以警察身分對宙○○謊稱：伊於二
    年前被二不知名女子詐騙二十萬乙案，已查獲歹徒，請伊持存摺、印章、身分證
    一同前往領回被騙的錢，宙○○不疑有他而照辦，並坐上渠等所開來之自小客車
    ，在車內，Ｆ○○二人套出宙○○之存摺提款密碼後，即在台中縣東勢鎮某照相
    館前，叫宙○○下車照相，並於宙○○下車後迅速開往東勢鎮中嵙口郵局，盜蓋
    宙○○所交付之印章在提款單存戶簽章處，以偽造宙○○欲領取十一萬元之提款
    單一紙（參八○四三號偵卷第三三三頁），偽造完成後，連同宙○○所交付之存
    摺交給該郵局之承辦人員以詐領宙○○之存款，而為行使，郵局之承辦人員因不
    知其中有誤，乃交付十一萬元予渠二人，足生損害於宙○○及東勢中嵙口郵局。
  (九)八十九年五月九日十三時許，由Ｃ○○穿著警察制服夥同一不知名之成年男子，
    至台中縣大甲鎮○○里○○路一一六巷三七號卯○家中，以警察身分對卯○謊稱
    ：伊郵局存款遭冒領，請伊持郵局存摺、印章及身分證一同辦理止付，卯○不疑
    有他而照辦，並坐上渠等所開來車牌Ｘ９－７２１１號自小客車，在車內，Ｃ○○二人即叫卯○將存摺、印章交出來及說出提款密碼，待車開到台中縣沙鹿鎮時
    ，Ｃ○○二人即藉口要卯○下車等候，並於卯○下車後迅速開往寅○○○，盜蓋
    卯○所交付之印章在提款單存戶簽章處，以偽造卯○欲領取三十萬元之提款單一
    紙（參本院卷第一九五頁），偽造完成後，連同卯○所交付之存摺交給該郵局之
    承辦人員以詐領卯○之存款，而為行使，郵局之承辦人員因不知其中有誤，乃交
    付三十萬元予渠二人，足生損害於卯○及寅○○○。
  (十)八十九年五月十日十九時四十五分許，由Ｆ○○夥同一不知名之成年男子，至台
    中縣太平市○○路五四號壬○○家中，以警察身分對壬○○謊稱：渠等在偵辦販
    賣熱水器、淨水器詐騙案，已查獲歹徒，請伊一同前往指認嫌疑犯及攜帶存摺、
    印章、身分證以供核對，壬○○不疑有他而照辦，並坐上渠等所開來之自小客車
    ，在車內，Ｆ○○二人套出壬○○之存摺提款密碼後，即在台中市中國醫藥學院
    附近，叫壬○○下車等候，並於壬○○下車後迅速開往台中市申○○○，盜蓋壬○○所交付之印章在提款單存戶簽章處，以偽造壬○○領取十萬元之提款單一紙
    （參本院卷第二○三頁），偽造完成後，連同壬○○所交付之存摺交給該郵局之
    承辦人員以詐領壬○○之存款，而為行使，郵局之承辦人員因不知其中有誤，乃
    交付十萬元予渠二人，得手後，復於翌日即五月十一日，至台中市○○路郵局，
    以同樣方法，偽造壬○○領取六萬元之提款單一紙（參本院第二○二頁），再盜
    領壬○○之存款六萬元，足生損害於壬○○及申○○○、文心路郵局。
  (十一)八十九年五月十一日上午十一時許，由Ｃ○○身穿警察制服夥同己○○，至台中
    縣東勢鎮○○里○○路西新巷八九之二三號甲○○家中，以警察身分對甲○○佯
    稱：請伊持存摺、印章、身分證、退伍令一同前往協助辦案，甲○○不疑有他而
    照辦，並坐上渠等所開來之自小客車，在車內，Ｃ○○二人叫甲○○將存摺等物
    交給渠等保管後，即在台中縣潭子鄉○○村○路旁，叫甲○○下車等候，並於甲○○下車後迅速開往巳○○○，由Ｃ○○盜蓋甲○○所交付之印章在提款單存戶
    簽章處，以偽造甲○○欲領取十萬元之提款單一紙（參八○四三號偵卷第一二四
    頁），偽造完成後，交由己○○連同甲○○所交付之存摺交給該郵局之承辦人員
    以詐領甲○○之存款，而為行使，郵局之承辦人員因不知其中有誤，乃交付十萬
    元予己○○，足生損害於甲○○及巳○○○。
  (十二)八十九年五月十五日上午九時許，由Ｆ○○、Ｃ○○、午○○駕駛車牌Ｘ９－７
    ２１１號自小客車，至南投縣南投市○○路四九○巷十號黃○○家中，向黃○○
    騙稱：渠等是國華保險公司派來辦理瓦斯爐退保費二萬元，請伊提供存摺、印章
    、身分證、提款密碼給伊等辦理，黃○○交付後存摺等物給Ｃ○○等人後，又覺
    不妥，乃報警當場逮獲渠三人，該詐財行為始未得逞，警察並於渠等搭乘之自小
    客車內，扣得己○○所有供大家為前揭詐騙行為穿著之警察制服一套。
  (十三)八十九年七月十四日上午十時三十分許，由辛○○夥同一不知名之成年男子，至
    台中縣新社鄉中興村中興嶺三五一之十號戌○○家中，對戌○○佯稱：你向新象
    公司購買家電尚欠五百元，現在要收錢，戌○○回稱沒錢，辛○○乃要戌○○取
    出存摺、印章由渠等代領現金，戌○○不疑有他，乃將存摺、印章交給辛○○等
    人，辛○○等人取得存摺等物後，即至台中縣乙○○○○，盜蓋戌○○之印章在
    提款單存戶簽章處，以偽造戌○○領取七萬元之提款單一紙（參一六七一八號偵
    卷第十七頁），偽造完成後，連同戌○○所交付之存摺交給該郵局之承辦人員以
    詐領戌○○之存款，而為行使，幸因承辦人員天○○機警發現異常，通知戌○○
    本人到場，辛○○等人見狀心虛悄然離去，始未得逞。
二、案經台中縣警察局大甲分局、和平分局報請及南投縣警察局南投分局、中興分局
    報由台灣南投地方法院檢察署呈台灣高等法院台中分院檢察署令轉台灣台中地方
    法院檢察署檢察官偵查起訴暨聲請併案辦理。
    理  由
一、訊據被告Ｆ○○、Ｃ○○、午○○、Ｄ○○、戊○○、辛○○等人，被告Ｆ○○
    稱其僅與Ｃ○○、己○○共同詐騙被害人地○○部分（事實欄(二)）；被告Ｃ○○
    稱其僅與Ｆ○○、己○○共同詐騙被害人地○○（事實欄(二)），與己○○共同詐
    騙甲○○部分（事實欄(十一)）；被告午○○稱其僅於八十九年五月十五日，與Ｆ○○、Ｃ○○共同去向被害人黃○○推銷健康食品（事實欄(十二)）；被告Ｄ○○稱事
    實欄(三)、(四)之提款單係伊表兄Ｅ○○請伊代為填寫及領款，伊不知道有問題；被
    告戊○○稱係一個叫「阿信」之男子委伊代為填寫事實欄(七)之提款單及提款，伊
    沒有同夥詐騙；被告辛○○稱伊並未參與事實欄(五)之詐騙行為，而事實欄(十三)部分
    ，實係被害人戌○○欠伊貨款四千九百元，委請伊代為領款還錢，伊雖然多領了
    六萬多元，但會還給戌○○云云。
二、經查，事實欄(一)部分：經被害人丁○○於八十九年五月十七日在警訊中（參八○
    四三號偵卷第十六頁）、八十九年六月二十八日檢察官偵訊中（參八○四三號偵
    卷第二五一頁）、八十九年十月十七日在本院調查中（參本院卷第一三二頁）一
    再當場指認係被告Ｃ○○在卷，並有提款單一紙附卷可稽（參本院卷第一七五頁
    ），(二)部分：除經被告Ｃ○○、Ｆ○○坦認外，並經被害人地○○於八十九年六
    月九日在警訊中（參八○四三號偵卷第一二九頁）、八十九年十月十七日在本院
    調查中一再當場指認在卷，且有筆跡與被告Ｆ○○在本院所寫之字跡（參本院卷
    第八六頁）相同之提款單一紙（參本院卷第一九一頁）及被告Ｆ○○在提款時遭
    錄影後翻拍之照片一幀（參八○四三號偵卷第二八二頁）附卷可稽，(三)部分：經
    被害人丑○○於八十九年五月十七日在警訊中指認被告Ｆ○○、Ｃ○○之照片在
    卷（參一八四一號偵卷第九頁），其於八十九年六月二十八日在檢察官偵訊中、
    八十九年十月十七日在本院調查時，雖改指被告Ｃ○○為被告午○○，然因在警
    訊中提供給丑○○指認之彩色照片極為清楚（參一八四一號卷第十一、第十二頁
    ），且被告午○○、Ｃ○○當時同為矮、胖型有相似之處，及被告午○○於當天
    即八十九年四月十八日才從大陸返台（參八○四三號偵卷第一四三頁出入境紀錄
    ），犯案之可能性較低，因認丑○○在距案發時間較近之警訊中所指較為可信，
    此外，並有提款單一紙附卷可稽（參八○四三號偵卷第二二一頁），該提款單業
    據被告Ｄ○○自承為其所寫，其筆跡與被告Ｄ○○在本院所寫之字跡（參本院卷
    第八九頁）比對亦完全相同，復經內政部警政署刑事警察局鑑定上面確有被告Ｄ
    ○○之指紋（參八○四三號偵卷第三○八頁鑑定書），又被告Ｄ○○之表哥Ｅ○○於八十九年八月二十四日在檢察官偵訊中稱：「八十九年四月十八日，我沒有
    去找Ｄ○○，也沒有叫他幫我領過錢）（參八○四三號偵卷第三七六頁）、八十
    九年十一月二十一日在本院調查中稱：「我不曾著警察制服去騙老人的錢，也沒
    有在新象公司任職過，我沒有印象在八十九年四月十八日有叫Ｄ○○去領錢，有
    時他向我借錢我會叫他自己去領，但最多只有三、五萬元」（參本院卷第二二一
    頁），(四)部分：經被害人丁○○於八十九年六月二十八日檢察官偵訊中（參八○
    四三號偵卷第二五一頁）、八十九年十月十七日在本院調查中（參本院卷第一三
    二頁）一再當場指認係被告Ｆ○○在卷，並有提款單一紙附卷可稽（參本院卷第
    一八七頁），該提款單業據被告Ｄ○○自承為其所寫，其筆跡與被告Ｄ○○在本
    院所寫之字跡（參本院卷第八九頁）及事實(三)之提款單（參八○四三號偵卷第二
    二一頁）比對亦完全相同，(五)部分：經被害人子○○於八十九年五月十九日在警
    訊中（參八○四三號偵卷第一六三頁背面）、八十九年八月十五日在檢察官偵訊
    中（參偵卷第三六一頁）、八十九年十月十七日在本院調查中（參本院卷第一四
    二頁）一再當場指認係被告Ｆ○○、Ｃ○○在卷，並有提款單一紙附卷可稽（參
    本院卷第二○六頁），該提款單經內政部警政署刑事警察局鑑定上面確有被告己○○、辛○○之指紋（參九九三四號偵卷第三六頁鑑定書），(六)部分：經被害人
    辰○○於八十九年五月二十三日在警訊中（參八○四三號偵卷第七六頁）、八十
    九年六月二十八日檢察官偵訊中（參八○四三號偵卷第二四九頁）、八十九年十
    月十七日在本院調查中（參本院卷第一四○頁）一再當場指認係被告Ｆ○○在卷
    ，並有提款單一紙（參本院卷第一八三頁）、偽造支票二張（參八○四三號偵卷
    第四二三頁證物袋）附卷可稽，(七)部分：被害人亥○○雖稱伊因年紀大迷迷糊糊
    無法指認至伊家中騙伊存摺、印章之人，惟其印章、存摺被騙取後，由被告戊○○填寫提款單及領款之事實，業經被告戊○○坦承在卷，並有該提款單一紙附卷
    可稽（參八○四三號偵卷第五一頁），而該提款單之筆跡與被告戊○○在本院所
    寫之字跡（參本院卷第八九頁）比對極為相似，復經內政部警政署刑事警察局鑑
    定上面確有被告戊○○之指紋（參八○四三號偵卷第二九五頁鑑定書），又被告
    戊○○於八十九年八月十五日在警訊中稱：「當天上午我在我所經營的檳榔攤做
    生意時，有一個綽號叫阿成的男子開了一部藍色喜美轎車來找我，說他腳有毛病
    ，拜託我去幫他領錢，於是我坐上他所駕駛的轎車，那天除了我和阿成外，還有
    一個阿成的朋友，大概開了半小時到一個不知名的郵局，阿成就交給我一本存摺
    及一張填好的提款單，由我下車去提領二十五萬元，我將錢交給阿成後，他拿三
    千元給我花用，我的檳榔攤在台中市○○街二三四號」，筆錄中又問：「警方至
    你檳榔攤對面之國術館查訪，根據蕭姓屋主稱，你在八十九年農曆過年前即已歇
    業，你檳榔攤到底經營至何時？」，被告戊○○稱：「我做到過年後八十九年三
    月初歇業，檳榔攤一直閒置在那裡」（參八○四三號偵卷第三九八頁），八十九
    年九月二十八日在本院調查中稱：「一個叫阿信的男子，他說他腳不方便叫我去
    替他領款，是他到我攤位開車帶我去的，提款單是他告訴我叫我寫的，我的檳榔
    攤沒賣之後，我有時還會去檳榔攤找接我攤位的朋友」，前後筆錄相核有諸多不
    符之處，且按當時阿成車上既另有朋友，大可拜託其領錢，焉有大費周章載被告
    戊○○前往，並花費三千元之理，另亥○○於當日上午十時從台中縣大甲鎮家中
    被騙載到台中縣清水鎮，一般大約需三十分鐘之車程，而該二名歹徒於上午十時
    三十分許，在台中縣清水鎮擺脫亥○○後，到台中市載被告戊○○，再到台中縣
    庚○○○提款，其路程一般應在一個小時以上，然該提款單上所記載之提款時間
    係上午十一時十九分三十一秒，此顯然不是被告戊○○所敘述之經過所能辦到，
    可見被告戊○○所言均係卸責之詞，(八)部分：經被害人宙○○於八十九年五月十
    六日在警訊中（參九六七八號偵卷第九頁）、八十九年十月十七日在本院調查中
    （參本院卷第一三八頁）一再當場指認係被告Ｆ○○與午○○在卷，中嵙口郵局
    之職員江森松於八十九年五月十六日在警訊中，亦指認到郵局提款之人係被告午
    ○○（參九六七八號偵卷第二二頁），並有提款單一紙附卷可稽（參九六七八號
    偵卷第三○頁），該提款單上之筆跡與事實(十)之十萬元提款單筆跡（參本院卷第
    二○三頁）完全一樣，顯見是同一夥人所為無訛，(九)部分：經被害人卯○於八十
    九年五月十七日在警訊中（參八○四三號偵卷第三八頁背面）、八十九年六月二
    十八日檢察官偵訊中（參八○四三號偵卷第二五一頁）一在當場指認係被告Ｃ○○在卷，八十九年十月十七日在本院調查中，雖稱已忘記，但猶可指認當時所坐
    的車子牌號係Ｘ９－７２１１，座位下之腳踏板有掉落之情形（參本院卷第一四
    ○頁），其情形與附於九九三四號偵卷第五二至第五三頁之Ｘ９－７２１１車子
    裡外照片一樣，(十)部分：經被害人壬○○於八十九年五月二十三日在警訊中（參
    八○四三號偵卷第七三頁背面）、八十九年六月二十八日檢察官偵訊中（參八○
    四三號偵卷第二四九頁背面）、八十九年十月十七日在本院調查中（參本院卷第
    一三九頁）一再當場指認係被告Ｆ○○在卷，並有提款單二紙附卷可稽（參本院
    卷第二○二及二○三頁），其中十萬元之提款單筆跡與事實(八)之提款單筆跡完全
    一樣，(十一)部分：被害人甲○○雖無法指認詐騙伊存摺、印章之人，然此業經被告
    Ｃ○○於警、偵訊中及本院審理時坦承不諱，並有其填寫之提款單一紙附卷可稽
    （參八○四三號偵卷第一二四頁），而該提款單之筆跡與被告Ｃ○○在本院所寫
    之字跡（參本院卷第八五頁）比對完全一樣，復經內政部警政署刑事警察局鑑定
    上面確有被告己○○之指紋（參九九三四號偵卷第二七頁鑑定書），及被告己○○在郵局提款時遭錄影後翻拍之照片三幀存卷可證（參九九三四號偵卷第五三頁
    ），(十二)部分：經被害人黃○○於八十九年五月十五日在警訊中（參一七八六號偵
    卷第十九頁）、八十九年五月三十日在檢察官偵訊中（參一七八六三號偵卷第四
    二頁背面）指認係被告Ｆ○○及Ｃ○○在卷，又被告Ｆ○○、Ｃ○○、午○○雖
    均辯稱：該日渠三人係要去向黃○○推銷健康食品，然渠等均稱當天並未攜帶任
    何健康食品，且被告Ｆ○○、Ｃ○○均坦承有拿黃○○之存摺去影印（參一七八
    六號偵卷第三○至三二頁），此與推銷健康食品顯不相干，另警察在渠等所駕駛
    之Ｘ９－７２１１車內起獲警察制服一套（參九六七八號偵卷第二九頁照片），
    (十三)部分：經被害人戌○○於八十九年七月十四日在警訊中指認被告辛○○及陳訴
    被害情節在卷（參一六七一八號偵卷第八頁），並經證人天○○於警訊中（參一
    六七一八號偵卷第十三頁）及本院審理時證述：「那陣子榮民正好在關餉，戌○○前幾天來提領過餉，正常他們每次只提領幾千元，我本來很忙可是碰到他突然
    領這麼多錢跟他平常交易不符，而且他們以前有交代我們如果不是本人或常去提
    領的人去領，叫我們要打電話知會一下，我就打電話給他的老鄉尹家財，因為戌
    ○○不識字，他的錢通常是尹家財幫他領，尹家財叫我先不要給他領，他要帶戌
    ○○過來，我因為很忙就將此事交給局長，我在電話中問尹家財有沒有託人幫戌
    ○○領錢，尹家財說沒有，並問我領錢的是誰，所以我叫領錢的人將身分證借我
    看，他就將駕照給我看，他駕照給我之後，我跟他說等一下張先生馬上就過來，
    結果張先生過來之後就找不到那個人，他也沒有來跟我拿駕照回去」等語在卷（
    參本院卷第三五三頁），復有被告辛○○到郵局領款之錄影帶及翻拍照片、未拿
    走之駕駛執照附卷可佐（參一六七一八號偵卷第十九頁、第三二頁），而按戌○○果有委請被告辛○○代為領款，被告辛○○焉有於天○○打電話通知戌○○來
    時迅速離去，甚且顧不得自己駕駛執照尚留在郵局之理，足徵其係心虛使然，其
    所辯顯不可採。另本件被告Ｆ○○等人，雖否認大部分所為，然本院認為事實欄
    所載之被害情節，幾乎如出一轍，應係同一批人所為，且被害人大都為新象公司
    之客戶，此與被告Ｃ○○於八十九年五月二十三日在警訊中、八十九年六月九日
    在檢察官偵訊時供稱：「新象公司是銷售瓦斯廚具，我和Ｆ○○以前都是該公司
    的業務員，後來Ｆ○○叫我提供以前跑的客戶資料給他，以獨居老人為主，我告
    訴他沒有那麼多資料，他說只要是客戶就可以了，我知道Ｆ○○是去騙錢，他如
    果詐財成功，會給我吃紅，每次約二、三萬元，另外還有己○○也有參與」等語
    相符（參八○四三號偵卷第八二頁、第一八五頁），又被害人均為七、八十歲之
    老人，渠等可於眾多被告中一路指認向渠等詐財之特定被告，若非確有其事，渠
    等印象深刻，當不可能如此，再經被害人指認並於八十九年五月十五日被查獲之
    Ｘ９－７２１１號車係韓靜芬所有，從八十九年三月開始，都由其弟即被告Ｆ○○在使用乙節，亦據韓靜芬於八十九年五月二十二日在警訊中陳述明確（參九九
    三四號偵卷第二三頁），且為被告Ｆ○○自承在卷，該車被查獲時內置有警察制
    服一套（參九六七八號偵卷第二九頁照片），八十九年五月十七日警察在被告午
    ○○住處搜出警有時報記者證一枚（一九○一號聲字卷第十六頁），可信被告諸
    人確實有被害人等所指訴之行為無訛，因認被告等人所辯，均係卸責之詞，不足
    採信。
三、被告Ｆ○○等人盜蓋被害人丁○○等人之印章以偽造提款單並持以詐領存款以為
    行使之行為，足使各存款人發生存款減損、使各存款郵局、農會發生可能遭存款
    人訴訟賠償之損害。故核被告Ｆ○○就事實欄(二)(三)(四)(五)(六)(八)(十)部分，被告Ｃ○○
    就事實欄(一)(二)(三)(五)(九)(十一)部分，被告午○○就事實欄(八)部分，被告Ｄ○○就事實欄
    (三)(四)部分，被告戊○○就事實欄(七)部分，被告辛○○就事實欄(五)部分，均係犯刑
    法第二百十六條、第二百十條行使偽造私文書罪、第三百三十九條第一項之詐欺
    取財既遂罪，被告Ｆ○○、Ｃ○○、午○○就事實欄(十二)部分，均係犯刑法第三百
    三十九條第三項、第一項之詐欺取財未遂罪，被告辛○○就事實欄(十三)部分，係犯
    刑法第二百十六條、第二百十條行使偽造私文書罪、第三百三十九條第三項、第
    一項之詐欺取財未遂罪，被告Ｆ○○就事實欄(三)(四)(五)(六)(八)部分，被告Ｃ○○就事
    實欄(三)(五)(九)(十一)，被告午○○就事實欄(八)部分，被告Ｄ○○就事實欄(三)(四)部分，被
    告戊○○就事實欄(七)部分，被告辛○○就事實欄(五)部分，均係犯刑法第一百五十
    八條僭行公務員職權罪、第一百五十九條冒充公務員服章罪，被告Ｆ○○另就事
    實欄(十)部分，犯刑法第一百五十八條僭行公務員職權罪。又(甲)被告六人盜蓋被害
    人印章之行為係偽造提款單之階段行為，而偽造提款單之行為，則為行使之行為
    所吸收，均不另論罪；(乙)被告Ｆ○○七次行使偽造私文書罪、七次詐欺取財既遂
    罪、一次詐欺取財未遂罪、六次僭行公務員職權罪、五次冒充公務員服章罪，被
    告Ｃ○○六次行使偽造私文書罪、六次詐欺取財罪、一次詐欺取財未遂罪、四次
    僭行公務員職權罪及冒充公務員服章罪，被告午○○一次詐欺取財既遂罪、一次
    詐欺取財未遂罪，被告謝家滄二次行使偽造私文書罪、二次詐欺取財既遂罪、二
    次僭行公務員職權罪及冒充公務員服章罪，被告辛○○二次行使偽造私文書罪、
  一次詐欺取財既遂罪、一次詐欺取財未遂罪，均分別時間緊接、方法相同，觸犯
    構成要件相同之罪名，顯係基於概括犯意為之，均應依連續犯規定論以連續行使
    偽造私文書罪、連續詐欺取財既遂罪、連續僭行公務員職權罪、連續冒充公務員
    服章罪，並加重其刑；(丙)被告Ｃ○○、Ｄ○○，所犯連續行使偽造私文書罪、連
    續詐欺取財罪、連續僭行公務員職權罪、連續冒充公務員服章罪，被告辛○○所
    犯連續行使偽造私文書罪、連續詐欺取財既遂罪、僭行公務員職權罪、冒充公務
    員服章罪，被告午○○所犯偽造私文書罪、連續詐欺取財既遂罪、僭行公務員職
    權罪、冒充公務員服章罪，被告戊○○所犯行使偽造私文書罪、詐欺取財罪、僭
    行公務員職權罪、冒充公務員服章罪，被告Ｆ○○所犯連續行使偽造私文書罪、
    連續詐欺取財罪、連續僭行公務員職權罪、連續冒充公務員服章罪、行使偽造有
    價證券罪間，均各有方法結果之牽連犯關係，屬裁判上一罪，被告Ｃ○○、Ｄ○○、辛○○應從一重之連續行使偽造私文書罪處斷，被告午○○、戊○○應從一
    重之行使偽造私文書罪處斷，被告Ｆ○○應從一重之行使偽造有價證券罪處斷；
    (丁)被告戊○○於八十五年間，曾因殺人未遂罪，經本院判處有期徒刑二年三月確
    定，並於八十七年十月十二日執行完畢，被告辛○○於八十六年間，曾因竊盜罪
    ，經本院判處有期徒刑四月確定，並於八十七年十月十四日執行完畢，此有台灣
    高等法院被告全國前案紀錄表二份在卷可按，渠二人受有期徒刑之執行完畢後，
    五年以內再犯本件有期徒刑以上之罪，均為累犯，依刑法第四十七條規定，被告
    戊○○應加重其刑，被告辛○○應遞加重其刑；(戊)被告Ｆ○○就事實欄(二)部分與
    被告Ｃ○○、己○○，事實欄(三)部分與被告Ｃ○○、Ｄ○○，事實欄(四)部分與被
    告Ｄ○○、一不知名之成年男子，事實欄(五)部分與被告Ｃ○○、己○○、辛○○
    、一不知名之成年女子，事實欄(六)部分與二不知名之成年男子，事實欄(八)部分與
    被告午○○，事實欄(十)部分與一不知名之成年男子，事實欄(十二)部分與被告Ｃ○○
    、午○○，有犯意聯絡及行為分擔，均為共同正犯；被告Ｃ○○就事實欄(一)部分
    與一不知名之成年男子，事實欄(二)部分與被告Ｆ○○、己○○，事實欄(三)部分與
    被告Ｆ○○、Ｄ○○，事實欄(五)部分與被告Ｆ○○、己○○、辛○○、一不知名
    之成年女子，事實欄(九)部分與一不知名之成年男子，事實欄(十一)部分與被告己○○
    ，事實欄(十二)部分與被告Ｆ○○、午○○，有犯意聯絡及行為分擔，均為共同正犯
    ；被告午○○就事實欄(八)部分與被告Ｆ○○，事實欄(十二)部分與被告Ｆ○○、Ｃ○○，有犯意聯絡及行為分擔，均為共同正犯；被告Ｄ○○，就事實欄(三)部分與被
    告Ｆ○○、Ｃ○○，事實欄(四)部分與被告Ｆ○○、一不知名之成年男子，有犯意
    聯絡及行為分擔，均為共同正犯；被告戊○○就事實欄(七)部分，與二不知名之成
    年男子，有犯意聯絡及行為分擔，均為共同正犯；被告辛○○，就事實欄(五)部分
    ，與被告Ｆ○○、Ｃ○○、己○○、一不知名之成年女子，事實欄(十三)部分與一不
    知名之成年男子，有犯意聯絡及行為分擔，均為共同正犯；(己)檢察官聲請併案辦
    理部分（事實欄(十三)、八十九年度偵字第一六七一八號），及事實欄(四)被告Ｄ○○
    涉案部分雖未經檢察官起訴，然因均與起訴事實有連續犯之裁判上一罪關係，本
    院自得併予審理。爰審酌被告六人以其年輕力壯之軀詐騙高齡老人賴以維生之積
    蓄，行為實屬可鄙可恨令人不齒，犯後又飾詞矯卸毫無悔意，且未賠償被害人分
    文，及被告Ｆ○○、Ｃ○○犯案多起、被告Ｄ○○素行不良，被告戊○○行為僅
    有一次等一切情狀，分別量處如主文所示之刑。另扣案之警察制服一套，係己○○所有供本件犯行所用之物，此據被告Ｆ○○陳述在卷，而被告Ｆ○○、Ｃ○○
    、辛○○均與之有共犯關係，故依刑法第三十八條第一項第二款之規定，併為沒
    收之宣告；偽造支票二張，依刑法第二百零五條之規定，亦應宣告沒收。
四、公訴意旨另以：(1)八十九年四月二十日十一時許，由被告午○○身穿警察制服與
    被告Ｃ○○，至台中縣大甲鎮東陽新村八九號酉○○家中，以警察身分對酉○○
    騙稱：其郵局存款遭郵局員工與外人聯合盜領三十多萬元，要其拿存摺、印章一
    同搭車前往警局指認，嗣即藉口要酉○○下車，並前往大甲郵局第二支局盜領七
    十三萬元；(2)八十九年五月六日十時許，由被告Ｆ○○穿警察制服與己○○，至
    台中縣后里鄉○○村○○路一一二之一號Ａ○○家中，以警察身分對Ａ○○佯稱
    ：已查獲二個月前詐騙伊三十三萬元之歹徒，請伊攜帶提款卡一同搭車到警局指
    認，又稱：指認歹徒時，不要攜帶貴重物品，請Ａ○○將身上之金戒指及現金交
    出，並要Ａ○○告知提款卡密碼以便變更，之後藉口要Ａ○○下車，並前往台中
    縣后里郵局二支局，用Ａ○○之提款卡盜領三萬六千元；(3)被告Ｆ○○亦有參與
    事實欄(十一)部分詐騙甲○○之行為。因認被告午○○、Ｃ○○、Ｆ○○就此三部分
    ，亦分別涉犯前揭詐欺、偽造文書之罪嫌云云。
五、按犯罪事實，應依證據認定之，無證據不得推定其犯罪事實，刑事訴訟法第一百
    五十四條定有明文；另被害人之陳述如無瑕疵，且就其他方面調查又與事實相符
    ，固足採為科刑之基礎，倘其陳述尚有瑕疵，則在未究明前，遽採為論罪科刑之
    根據，即難認為適法，最高法院六十一年台上字第三○九九號判例參照。前揭部
    分訊之被告午○○、Ｃ○○、Ｆ○○，均否認有檢察官所訴之行為，其中被告午
    ○○辯稱：八十九年四月二十日上午十時許，伊應友人Ｂ○○之託，開車載Ｂ○○前往彰化縣大城鄉幫忙處理玄○○與人車禍和解事宜，一直到晚上十點以後始
    載Ｂ○○返家，而因伊同年月十六日去大陸，同年月十八日離開大陸，翌日凌晨
    抵達台灣，故伊對同年月二十日發生之事尚有記憶等語。
六、經查，(1)部分：被害人酉○○雖於八十九年四月二十日在警訊中指稱：「穿警察
    制服的那人，約二十五至三十歲，身高約一七○公分，瘦瘦的，穿便服的那位，
    身高約一六五公分，身體胖狀」」，於八十九年五月十七日在警局指認相片稱：
    「午○○就是穿警察制服的人，Ｃ○○是穿便衣的人」（參八○四三號偵卷第三
    十頁、第三十二頁），然於八十九年六月二十八日在檢察官提出被告Ｆ○○、午
    ○○、Ｃ○○供其指認時，其稱：「庭上三人都不是，那天很急忙我沒有注意」
    （參八○四三號偵卷第二五一頁），八十九年十月十七日，本院使其指認本案被
    告時，亦稱：「他們載我出去時，我匆匆忙忙沒看清楚，現在認不出來」（參本
    院卷第一三三頁）；又被告午○○稱：「我身高一五九公分、體重八十三、四公
    斤」（與本院當庭目測相當，參本院卷第二七四頁），此與被害人最初在警局之
    陳述差異甚大；再證人玄○○稱：「午○○是Ｂ○○的朋友，有一次他和Ｂ○○
    到溪湖幫我處理車禍事情，時間我忘記了」（參本院卷第二七五頁），Ｂ○○稱
    ：「去年我到大陸探親午○○也去，我先回來，二十日我看到午○○也回來，坐
    在他家門外看報紙，我就邀他一起去看我朋友之前被人家酒醉駕車撞壞車輛，犯
    嫌抓到了邀他一起去看，午○○開車載我跟鄒柏森到彰化縣埔心鄉與肇事者碰面
    ，是肇事者約我們去的，那天鄒柏森剛好住在我家，那天午○○載我還有鄒柏森
    、癸○○一起過去，癸○○和我是以前的同事，那時候剛好住在我家，那天一大
    早就出去，從台中出發，他原車載我們回家，約晚上十點多，這期間我們都在一
    起，我本來也忘了時間，是出事後，他母親找我，我叫他看護照日期」（參本院
    卷第三八四、三八五頁）；另盜領酉○○七十三萬元之提款單上之字跡（附於八
    ○四三號偵卷第二七九頁），與被告午○○、Ｃ○○在本院書寫之筆跡（附於本
    院卷第八五頁、第八七頁）比對結果，完全不一樣。綜上認被告Ｃ○○、午○○
    所辯為真，酉○○被騙案，應非被告午○○，Ｃ○○所為。(2)部分：被害人Ａ○○於八十九年五月十八日在警訊中指認相片時雖稱：「詐騙我的人是Ｆ○○及午
    ○○沒錯」（八○四三號偵卷第四二頁背面），然於翌日警察使其指認被告Ｆ○○、Ｃ○○、午○○時，其稱：「那天我坐上他們所駕駛Ｘ９－７２１１號的車
    子，車牌、顏色、型式都是我兒子歐陽國和紀錄，我兒子就讀師範大學，五月六
    日當天剛好在家，經我當面指認，Ｆ○○是穿警察制服那人，Ｃ○○、午○○我
    不敢確認」（八○四三號偵卷第一五八頁），而其子歐陽國和於八十九年八月十
    八日在警訊中稱：「五月六日十時許我有在場，當時我有記下車牌是Ｘ９－７２
１１號，經我詳視警方提供之照片，發現己○○就是假冒警察詐財之男子之一」
    （參八○四三號偵卷第四○○頁），八十九年十月十七日在本院調查中稱：「那
    天著警察制服的人臉上坑坑洞洞的，年輕皮膚白白的，但他沒有痣，Ｆ○○臉上
    有一顆痣，另一個人約一百八十公分，也比Ｆ○○高且壯，所以我認為不是在庭
    的Ｆ○○，我父親是因為那台載他的車子是Ｆ○○的才指認他」（參本院卷第一
    三六頁），另被告Ｆ○○於八十九年九月二十八日在本院稱：「己○○有時會向
    我借車，八十九年五月十五日在我Ｘ９－７２１１號車上查獲之警察制服是己○○的」（參本院卷第七九頁），參以被告己○○與Ｆ○○面貌有些相像（參事實
    欄(十一)被害人甲○○部分，被告己○○在郵局提款時遭錄影後翻拍之照片，被警察
    誤認為係被告Ｆ○○）。綜上認歐陽國和年紀輕記憶應較年老之Ａ○○好，其言
    較為可信，本件應係被告己○○與不知名之男子所為（此部分待被告己○○緝獲
    再另為處理），被告Ｆ○○應未參與，非能僅因被告己○○借其車子做案，即率
    認其必有犯意之聯絡。(3)部分：被害人甲○○於八十九年六月七日在警訊中稱：
    「詐騙我的是二名男子」（參八○四三號偵卷第一二五頁），八十九年十月十七
    日在本院稱：「那天是兩人到我家騙我」（參本院卷第一四二頁），被告Ｃ○○
    稱：「那天己○○在車上拿提款單叫我寫，車上我沒有看到Ｆ○○」（參本院九
    十年十月十一日審判筆錄），因認此部分被告Ｆ○○應未參與。此外，復查無任
    何積極證據足資證明被告Ｆ○○、Ｃ○○、午○○有公訴人所指之此部份犯行，
    又因公訴人認此部分若成立犯罪，則與前揭論罪科刑之事實有連續犯或牽連犯之
    裁判上一罪關係，故不另為無罪之諭知。
七、公訴人就被告己○○部分，另以九十年度偵字第二一○一號案，聲請併案辦理，
    惟因被告己○○目前在通緝中，故應待緝獲後，再就起訴事實及併案部分一起審
    理，附此敘明。
據上論斷，應依刑事訴訟法第二百九十九條第一項前段，刑法第二十八條、第五十六
條、第一百五十八條、第一百五十九條、第二百十六條、第二百十條、第三百三十九
第一項、第五十五條、第四十七條、第三十八條第一項第二款、第二百零五條，罰金
罰鍰提高標準條例第一條前段，判決如主文。
中      華      民      國    九十      年      十      月     十八     日
                                        法  官李  秋  娟
右正本證明與原本無異。
如不服本判決，應於判決送達後十日內向本院提出上訴狀，上訴於臺灣高等法院臺中
分院( 須附繕本 )。
                                        書記官
中      華      民      國    九十      年      十      月     十八     日
附錄論罪科刑法條
刑法第一百五十八條
冒充公務員而行使其職權者，處三年以下有期徒刑、拘役或五百元以下罰金。
冒充外國公務員而行使其職權者，亦同。
刑法第一百五十九條
公然冒用公務員服飾、徽章或官銜者，處五百元以下罰金。
刑法第二百十六條
行使第二百十條至第二百十五條之文書者，依偽造、變造文書或登載不實事項或使登
載不實事項之規定處斷。
刑法第二百十條
偽造、變造私文書，足以生損害於公眾或他人者，處五年以下有期徒刑。
刑法第三百三十九條
意圖為自己或第三人不法之所有，以詐術使人將本人或第三人之物交付者，處五年以
下有期徒刑、拘役或科或併科一千元以下罰金。
以前項方法得財產上不法之利益或使第三人得之者，亦同。
前二項之未遂犯罰之。


司法院資訊處製作；財團法人民間司法改革基金會備份。
